臺灣臺北地方法院刑事判決
111年度審訴字第554號
公  訴  人  臺灣臺北地方檢察署檢察官
被      告  王彥祥





上列被告因詐欺等案件，經檢察官提起公訴（111年度偵字第274
7號），因被告於本院準備程序中就被訴事實均為有罪之陳述，
經告知被告簡式審判程序之旨，並聽取檢察官、被告之意見後，
本院合議庭裁定由受命法官獨任依簡式審判程序審理，判決如下
：
    主      文
王彥祥犯如本院附表「罪名及宣告刑」欄所示之罪，各處如本院
附表「罪名及宣告刑」欄所示之刑。應執行有期徒刑壹年肆月。
    事實及理由
一、本件犯罪事實及證據，除起訴書附表二編號1提領時間、地
    點欄部分刪除「110年8月19日晚間10時38分址同上」、「11
    0年8月19日晚間10時38分址同上」、「110年8月19日晚間10
    時39分址同上」、提領金額（新臺幣）欄刪除「5萬元」、
    「5萬元」、「5萬元」；證據部分刪除「被告王彥祥於偵查
    之供述」，並補充「被告王彥祥於本院準備程序及審理時之
    自白（見本院卷第66至67、72頁）」外，餘均引用起訴書之
    記載（如附件）。
二、論罪科刑：
　㈠核被告所為，均係犯刑法第339條之4第1項第2款之三人以上
    共同詐欺取財罪及洗錢防制法第14條第1項之一般洗錢罪（
    共2罪）。
  ㈡共同實施犯罪行為之人，在合同意思範圍以內，各自分擔犯
    罪行為之一部，相互利用他人之行為，以達其犯罪之目的者
    ，即應對於全部所發生之結果，共同負責；故共同正犯間非
    僅就其自己實施之行為負其責任，並在犯意聯絡之範圍內，
    對於其他共同正犯所實施之行為，亦應共同負責，是於集團
    式犯罪，原不必每一共犯均有直接聯繫，亦不必每一階段均
    參與，祇須以自己共同犯罪之意思，事前同謀，而由其中一
    部分人實施犯罪行為者，即應對於犯罪結果負共同正犯罪責
    ，並無分別何部分為孰人下手之必要。查被告與其所屬之詐
    欺集團成員，均知悉內部分工所從事行為係整體詐欺取財行
    為分擔之一環，各成員縱未親自參與詐騙告訴人詹娸岑、江
    品約，甚或未全盤知悉其他集團成員詐騙告訴人2人之實際
    情形，然既於犯意聯絡範圍內相互利用集團成員行為，達犯
    罪目的，應認被告就前揭犯行，與所屬詐欺集團之成員間有
    犯意聯絡及行為分擔，為共同正犯。
  ㈢被告先後提領告訴人2人之款項，各係基於單一行為決意接續
    而為，持續侵害同一告訴人之財產法益，各行為之獨立性極
    為薄弱，依一般社會健全觀念，在時間差距上，難以強行分
    開，在刑法評價上，以視為數個舉動之接續施行，合為包括
    之一行為予以評價，較為合理，各應為接續犯。
　㈣被告前開所犯2罪名，均係在同一犯罪決意及預定計畫下所為
    ，因果歷程並未中斷，應各僅認係一個犯罪行為。是被告均
    係以一行為觸犯數罪名，為想像競合犯，均依刑法第55條之
    規定，各從一重論以刑法第339條之4第1項第2款之三人以上
    共同詐欺取財罪。
　㈤被告就本案所為之2次犯行，係侵害不同告訴人之財產法益，
    犯意各別、行為互殊，應予分論併罰。
　㈥被告前因施用毒品案件，經臺灣新北地方法院以109年度審簡
    字第234號判決判處有期徒刑5月確定，於民國110年2月4日
    徒刑易科罰金執行完畢等情，有臺灣高等法院被告前案紀錄
    表1份（見本院卷第27至28頁）在卷可憑，其受有期徒刑執
    行完畢，5年內故意再犯本件有期徒刑以上之2罪，固均符合
    刑法第47條第1項規定之累犯要件。然徵諸「有關累犯加重
    本刑部分，不生違反憲法一行為不二罰原則之問題。惟其不
    分情節，基於累犯者有其特別惡性及對刑罰反應力薄弱等立
    法理由，一律加重最低本刑，於不符合刑法第59條所定要件
    之情形下，致生行為人所受之刑罰超過其所應負擔罪責之個
    案，其人身自由因此遭受過苛之侵害部分，對人民受憲法第
    8條保障之人身自由所為限制，不符憲法罪刑相當原則，牴
    觸憲法第23條比例原則。於此範圍內，有關機關應自本解釋
    公布之日起2年內，依本解釋意旨修正之。於修正前，為避
    免發生上述罪刑不相當之情形，法院就該個案應依本解釋意
    旨，裁量是否加重最低本刑」（108年2月22日公布之司法院
    釋字第775號解釋意旨參照）。審酌被告前開構成累犯事由
    之案件係施用毒品案件，與本案犯罪之動機及罪質均不相同
    ，難認其對於本案犯行具有累犯之特別惡性及對於刑罰反應
    力薄弱之情形，爰均不予加重其法定最低本刑。
  ㈦「犯（洗錢防制法）前2條之罪，在偵查或審判中自白者，減
    輕其刑」，洗錢防制法第16條第2項定有明文。然按想像競
    合犯之處斷刑，本質上係「刑之合併」，其所謂從一重處斷
    ，乃將想像競合犯組成之評價上數罪，合併為科刑一罪，其
    所對應之刑罰，亦合併其評價上數罪之數法定刑，而為一個
    處斷刑。易言之，想像競合犯侵害數法益者皆成立犯罪，論
    罪時必須輕、重罪併舉論述，同時宣告所犯各罪名，包括各
    罪有無加重、減免其刑之情形，亦應說明論列，量刑時併衡
    酌輕罪部分量刑事由，評價始為充足，然後依刑法第55條前
    段規定「從一重處斷」，非謂對於其餘各罪可置而不論。因
    此，法院決定處斷刑時，雖以其中最重罪名之法定刑，做為
    裁量之準據，惟於裁量其輕重時，仍應將輕罪合併評價在內
    （最高法院108年度台上字第4405號判決、108年度台上大字
    第3563號裁定意旨參照）。查被告就其擔任提款車手分工角
    色之事實，於本院準備程序及審理時均供述詳實、坦承犯行
    ，應認被告對洗錢行為之構成要件事實有所自白，原應就其
    所犯一般洗錢罪，依上開規定減輕其刑；惟被告所犯一般洗
    錢罪屬想像競合犯其中之輕罪，亦即被告就本案犯行係從一
    重之三人以上共同詐欺取財罪，就被告此部分想像競合輕罪
    得減刑部分，依上開說明，僅由本院於後述依刑法第57條量
    刑時一併衡酌該部分減輕其刑事由，附此說明。
　㈧爰審酌被告擔任車手之分工角色，侵害告訴人2人之財產法益
    ，且影響社會治安，實屬不該；惟念被告犯後坦承犯行，表
    示悔意，並與告訴人江品約達成調解，願賠償其所受之損害
    ，有調解筆錄1份（見本院卷第77至78頁）在卷可憑，堪認
    態度尚可。兼衡被告於詐欺集團中並非擔任主導角色，暨其
    犯罪動機、手段、於本院審理時自陳之智識程度及家庭生活
    狀況（見本院卷第73頁）、所犯洗錢犯行部分符合洗錢防制
    法第16條第2項減刑要件、素行、告訴人江品約表示之意見
    （見本院卷第73頁）等一切情狀，分別量處如本院附表「罪
    名及宣告刑」欄所示之刑。復考量被告所犯罪質均係相同，
    犯罪方法、過程、態樣亦大致相同，及衡酌被告犯罪所得之
    利益等情，就被告所犯各罪為整體評價後，定其應執行刑如
    主文所示，以資懲儆。　　
三、沒收：
　　被告於本院準備程序時供稱：本件我沒有拿到任何報酬等語
    （見本院卷第66至67頁）。又卷內並無積極證據足認被告有
    因本案犯行獲得任何利益或報酬，自無庸宣告沒收犯罪所得
    。
據上論斷，應依刑事訴訟法第273條之1第1項、第299條第1項前
段、第310條之2、第454條第2項，洗錢防制法第14條第1項，刑
法第11條前段、第28條、第339條之4第1項第2款、第55條、第51
條第5款，刑法施行法第1條之1第1項，判決如主文。
本案經檢察官牟芮君提起公訴，檢察官吳春麗到庭執行職務。
中　　華　　民　　國　　111 　年　　4 　　月　　13　　日
　　　　　　　　　刑事第二十一庭法　官　倪霈棻
上正本證明與原本無異。 
如不服本判決應於收受送達後20日內向本院提出上訴書狀，並應
敘述具體理由；其未敘述上訴理由者，應於上訴期間屆滿後20日
內向本院補提理由書（均須按他造當事人之人數附繕本）「切勿
逕送上級法院」。告訴人或被害人如對於本判決不服者，應具備
理由請求檢察官上訴，其上訴期間之計算係以檢察官收受判決正
本之日期為準。 因疫情而遲誤不變期間，得向法院聲請回復原
狀。
                                書記官  林思辰
中　　華　　民　　國　　111 　年　　4 　　月　　13　　日
附錄本案論罪科刑法條：
中華民國刑法第339條之4
犯第339條詐欺罪而有下列情形之一者，處1年以上7年以下有期
徒刑，得併科1百萬元以下罰金：
一、冒用政府機關或公務員名義犯之。
二、三人以上共同犯之。
三、以廣播電視、電子通訊、網際網路或其他媒體等傳播工具，
    前項之未遂犯罰之。
洗錢防制法第14條
有第2條各款所列洗錢行為者，處7年以下有期徒刑，併科新臺幣
500萬元以下罰金。
前項之未遂犯罰之。
前二項情形，不得科以超過其特定犯罪所定最重本刑之刑。
本院附表：
編號 犯罪事實 罪名及宣告刑 1 如起訴書關於詹娸岑部分 王彥祥犯三人以上共同詐欺取財罪，處有期徒刑壹年參月。 2 如起訴書關於江品約部分 王彥祥犯三人以上共同詐欺取財罪，處有期徒刑壹年貳月。